【裁判字號】    97,訴,418
【裁判日期】    980120
【裁判案由】    違反槍砲彈藥刀械管制條例
【裁判全文】
臺灣花蓮地方法院刑事判決               97年度訴字第418號
公  訴  人  臺灣花蓮地方法院檢察署檢察官
被      告  甲○○
                    （另案於臺灣花蓮監獄執行中）
選任辯護人  林政雄律師
上列被告因違反槍砲彈藥刀械管制條例案件，經檢察官提起公訴
（97年度偵字第4638號），本院判決如下：
    主  文
甲○○無罪。
    理  由
一、公訴意旨略以：被告甲○○明知未經許可，不得非法持有槍
    枝，竟未經許可，於不詳之時間、地點，取得具殺傷力之仿
    WALTHER廠PPK/S型半自動手槍製造之槍枝（槍枝管制編號00
    00000000號）而非法持有之。嗣於民國96年9月29日凌晨0時
    30分許，被告與友人乙○○（經臺灣新竹地方法院檢察署分
    96年度偵字第5860號案件為不起訴處分確定）共同騎乘車牌
    號碼FM2─657號輕型機車前往新竹縣新埔鎮○○里○○鄰○○
    ○○○道路旁停放，員警巡邏時，見該車車牌號碼以膠帶及
    不透明塑膠黏貼遮蔽，認為可疑，適乙○○前來取車，遂對
    乙○○進行盤查，並發現該機車旁之地上，放置黑色安全帽
    1頂，內藏有上開槍枝，並扣得上開槍枝1把、彈匣1 個。因
    認被告涉犯違反槍砲彈藥刀械管制條例第8條第4項未經許可
    持有改造槍枝罪嫌等語。
二、按犯罪事實應依證據認定之，無證據不得認定犯罪事實；又
    不能證明被告犯罪者，應諭知無罪之判決，刑事訴訟法第15
    4條第2項、第301條第1項分別定有明文。次按認定不利於被
    告之事實，須依積極證據，苟積極證據不足為不利於被告事
    實之認定時，即應為有利於被告之認定，更不必有何有利之
    證據；再認定犯罪所憑之證據，雖不以直接之證據為限，間
    接證據亦包含在內，然而無論直接證據或間接證據，其為訴
    訟上之證明，須於通常一般人均不致有所懷疑，而得確信其
    為真實之程度者，始得據為有罪之認定，倘其證明尚未達於
    此一程度，而有合理之懷疑存在時，事實審法院復已就其心
    證上理由予以闡述，敘明其無從為有罪之確信，因而為無罪
    之判決，尚不得任意指為違法。最高法院30年上字第816 號
    、76年臺上字第4986號分別著有判例可資參照。
三、公訴人認被告甲○○涉犯上開未經許可持有改造槍枝罪嫌，
    無非以證人乙○○於臺灣新竹地方法院檢察署96年度偵字第
    5680號違反槍砲彈藥刀械管制條例案件中以被告身分所為之
    供述、扣案之改造槍枝、內政部警政署96年10月24日刑鑑字
    第0960153456 號槍彈鑑定書1份、查獲現場及扣案槍、彈照
    片10張等為其論據。訊據被告固不否認於上開時間與乙○○
    一同前往查獲地點試射改造槍枝等情，惟堅決否認有何公訴
    人所指上開犯行，辯稱：扣案槍枝並非伊所持有，係乙○○
    所有等語，經查：
（一）證據能力部分：
      內政部警政署刑事警察局96年10月24日刑鑑字第09601534
      56號槍彈鑑定書係鑑定扣案之槍枝、子彈是否具有殺傷力
      ，依其所見所為之證明文書，核其本質乃為被告以外之人
      於審判外之書面陳述，依刑事訴訟法第159條第1項之規定
      ，不具證據能力（前述證據性質上雖為公務員職務上所製
      作之證明文書，但既為針對本件扣案槍彈之個案作成，即
      與刑事訴訟法第159條之4第1 款所示，可經常處於可受公
      開檢查之狀態，設有錯誤，甚易發現而予及時糾正之例行
      性紀錄文書有間，非刑事訴訟法第159條之4第1 款所謂得
      成為傳聞例外之公文書，而不能依此規定取得證據能力 ）
      。惟因檢察官、辯護人及被告於本院行準備程序及審理時
      對作為證據使用均表示無意見，且該鑑定書與檢察官主張
      之事實有關聯性，而刑事警察局作成前開鑑定書時亦無任
      何不適當之情況，依刑事訴訟法第159條之5第2 項規定，
      有證據能力。
（二）被告與乙○○於上開時間共同騎乘車牌號碼FM2─657號輕
      型機車前往新竹縣新埔鎮○○里○○鄰○○○○○道路旁停
      放，員警巡邏時，見該車車牌號碼以膠帶及不透明塑膠黏
      貼遮蔽，認為可疑，適乙○○前來取車，遂對乙○○進行
      盤查，並發現該機車旁之地上，放置黑色安全帽1 頂，內
      藏有上開槍枝，並扣得上開槍枝1把、彈匣1個等情，業據
      被告供述在卷，並與證人乙○○於本院審理時證述之情節
      相符。而上開扣案槍枝，經送內政部警政署刑事警察局以
      性能檢驗法、試射法鑑定結果，認送鑑手槍1枝（含彈匣1
      個，槍枝管制編號：0000000000），係改造手槍，由仿WA
      LTHER廠PPK/S型半自動手槍製造之槍枝，換裝土造金屬槍
      管而成，擊發功能正常，可供擊發適用子彈使用，具有殺
      傷力，此有該局96年10月24日刑鑑字第0960153456號槍彈
      鑑定書1 份在卷可稽。是被告上開供述與事實相符，堪信
      為真實。
（三）證人乙○○固於本院審理時證稱：伊與被告沒有私交，連
      被告之全名都不知道，也沒有欠過被告人情，被告於96年
      9 月28日打電話給伊，要伊去埔心火車站載被告，在電話
      中並沒有說找伊之目的，也沒有說其身上有槍，後來被告
      去買飲料的時候，才說身上只剩幾十元，要跟伊借幾百元
      ，伊因為與被告並無交情，不想借被告，說伊也沒有錢，
      伊先載被告回家，原本要邀被告去家中坐坐，但因為家裡
      有人不方便，然後伊2 人就出去繞，伊搭載被告到查獲地
      點附近伊朋友彭建華家，假裝向彭建華借錢來借給被告，
      到彭建華家附近後，伊1 人獨自走去彭建華家，被告將機
      車騎去河堤旁之樹下等伊，因為伊看到有警車閃巡邏燈，
      還沒有來得及進去找彭建華，被告就打電話叫伊去牽機車
      ，伊牽機車時就被警察盤查，警察帶伊查看黑色安全帽裡
      面有1 把槍，查獲當時機車車牌黏貼膠帶，伊並不清楚是
      誰貼的，現場的安全帽都是伊所有，伊戴白色之安全帽，
      被告戴黑色之安全帽，伊去找彭建華時，被告所戴之安全
      帽放在草堆中，伊戴的安全帽放在機車上，槍枝被查獲之
      位置是在黑色安全帽裡面，用草蓋著，被查獲時，被告不
      知道躲到哪裡等語。然證人乙○○於警詢中及移送檢察官
      訊問時係供述：查獲當天是到該處向被告的朋友彭建祥拿
      錢，被告叫伊停在路旁，其去向朋友拿錢，一下子就回來
      ，伊坐在該處，後來被告打電話來說，警察來了，其躲在
      橋墩旁等語，與上開證人乙○○在本院中證述係伊離去假
      裝向伊朋友彭建華借錢與不知道被告躲到哪裡等情不符，
      況依證人乙○○於本院證述之內容，被告僅為向其借幾百
      元，乃在查獲當日晚上遠從桃園坐火車到埔心，復搭乘其
      機車至其龍潭之住處，之後再至新埔借錢，並遲至當日凌
      晨0時30 分許為警查獲前仍未返家，是否經濟、合理？且
      證人乙○○與被告既無交情，被告出言借錢，證人乙○○
      大可出言拒絕，或返家時向其家人借錢，何需假裝向朋友
      借錢而委蛇應付，上開證詞均與常情不符，已難採信。又
      員警查獲本案槍枝時證人乙○○在現場，槍枝放在其機車
      旁之安全帽上，甚至其機車車牌已遭黏貼遮蔽，而其與被
      告復互推槍枝為對方所有，是證人乙○○與被告在本案是
      利害關係對立，則其於本院之證詞是否屬實？深值懷疑。
      況如上開查獲之槍枝為被告所有，被告於發覺員警巡邏時
      ，大可將槍枝隨身帶走，焉須將槍枝放在乙○○所有安全
      帽上後離去？凡此均難以認定上開扣案之槍枝為被告所持
      有。是本院尚難以證人乙○○前後不一，所述復與常情不
      符之證述，遽認本案槍枝為被告所持有。
五、綜上所述，檢察官僅以證人乙○○於另案為被告時之供述及
    乙○○涉案部分業經不起訴處分及駁回再議處分，即遽認被
    告涉有違反槍砲彈藥刀械管制條例第8條第4項之犯行，應屬
    率斷。根據公訴人所為之舉證，並無法使本院確信被告有持
    有改造槍枝之犯行。此外，本院復查無其他積極證據足認被
    告有檢察官所指之上述犯行。既此，則本院尚難僅憑上開查
    獲之事實或證人乙○○之證述，即遽以認定被告確有上開犯
    行。揆諸首揭法條及判例意旨，爰為被告無罪之諭知，以免
    冤抑。
據上論斷，應依刑事訴訟法第301條第1項，判決如主文。
本案經檢察官張立中到庭執行職務。
中    華    民    國    98    年    1     月    20    日
                  刑事第三庭    審判長法  官 李世華
                                      法  官 許乃文
                                      法  官 湯國杰
以上正本證明與原本無異。
如不服本判決應於收受送達後10日內向本院提出上訴書狀，並應
敘述具體理由。其未敘述上訴理由者，應於上訴期間屆滿後20日
內向本院補提理由書 (均須按他造當事人之人數附繕本)「切勿
逕送上級法院」。
中    華    民    國    98    年    1     月    20    日
                                      書記官


司法院資訊處製作；財團法人民間司法改革基金會備份。
